【裁判字號】    95,易,69
【裁判日期】    950705
【裁判案由】    妨害公務
【裁判全文】
臺灣板橋地方法院刑事判決                95年度易字第69號
公  訴  人  臺灣板橋地方法院檢察署檢察官
被      告  甲○○
上列被告因妨害公務案件，經檢察官提起公訴（94年度偵字第
18552 號），本院依簡式審判程序，判決如下：
    主  文
甲○○於公務員依法執行職務時，當場侮辱，處有期徒刑月，
如易科罰金，以銀元佰元即新臺幣玖佰元折算壹日，緩刑貳年
。
    事  實
一、甲○○於民國94年10月25日23時許，駕駛其所有車牌號碼為
    EX─5280號自用小客車欲搭載友人返家，於同日23時50分許
    ，行經台北縣新莊市○○街與中信街口時，因紅燈違規左轉
    ，為臺北縣政府警察局新莊分局中平派出所執行擴大臨檢勤
    務之員警發現後攔停盤查，並要求甲○○出示駕照、行照等
    資料接受檢查，甲○○明知前開員警係依法執行公務，竟搖
    上其所駕駛車輛之車窗拒絕出示證件受檢，並於警方靠近查
    證之際，突然駕車逃逸（檢察官原起訴甲○○此部分行為涉
    犯刑法第135 條第2 項前段之罪，惟公訴人嗣於本院審理中
    當庭撤回此部分之起訴），經警尾隨其後追趕，並鳴放警笛
    及以擴音器喊話示意甲○○停車受檢，甲○○仍置之不理，
    嗣於同年10月26日凌晨0 時許，在台北縣新莊市○○街96號
    前，因遭他人以鐵棍揮擊其所駕車輛前方擋風玻璃，致上開
    擋風玻璃破損，甲○○始停車查看，並為警攔獲，擬將其帶
    回派出所製作筆錄，詎甲○○竟於員警依法執行上開職務時
    ，基於侮辱公務員之犯意，在員警為其上手銬並命其坐上警
    車後，當場以台語叫罵「你們警察都是垃圾」及「我繳這麼
    多稅養你們這些米蟲」等語侮辱執勤員警。
二、案經臺北縣警察局新莊分局報請臺灣板橋地方法院檢察署檢
    察官偵查起訴。本院於準備程序進行中，被告就被訴事實為
    有罪之陳述，經告知簡式審判程序之旨，並聽取公訴人、被
    告之意見後，由本院合議庭裁定由受命法官獨任進行簡式審
    判程序。
    理  由
一、訊據被告對於上揭事實坦承不諱，核與證人即臺北縣警察局
    新莊分局中平派出所員警吳世傑、乙○○、鐘享貴等人於偵
    查中所證述之情節相符（見偵查卷第42-44 頁），此外，並
    有巡官兼所長丙○○偵查報告書1 份、照片6 幀、車籍作業
    系統- 查詢認可資料1 紙、台北縣政府警察局新莊分局中平
    派出所執行臨檢勤務蒐證錄音光碟1 片附卷可稽（見偵查卷
    第14-15 、17-19 、21、50頁），堪認被告前開自白應與事
    實相符，本件事證明確，被告犯行堪予認定。
二、核被告甲○○所為係犯刑法第140 條侮辱公務員罪。爰審酌
    被告並無前科，素行尚佳，其因交通違規之爭議，拒絕警方
    攔查，駕車逃逸，嗣遭路人擊毀其車窗，復因警方未能及時
    查獲該毀損之嫌犯而與警方產生誤會，因而於氣憤中出言侮
    辱執行公務之員警，其犯罪之動機、目的、手段固非可取，
    惟惡性尚非屬重大，且事後已坦承犯行，態度良好等一切情
    狀，量處如主文所示之刑，並諭知易科罰金之折算標準，以
    示懲儆。又按行為後法律有變更者，適用行為時之法律，但
    行為後之法律有利於行為人者，適用最有利於行為人之法律
    ，現行刑法第2 條第1 項定有明文。本件被告犯罪時之刑法
    第41條第1 項前段規定：「犯最重本刑為5 年以下有期徒刑
    以下之刑之罪，而受6 個月以下有期徒刑或拘役之宣告，因
    身體、教育、職業、家庭之關係或其他正當事由，執行顯有
    困難者，得以1 元以上3 元以下折算一日，易科罰金。」又
    被告行為時之易科罰金折算標準，依修正前罰金罰鍰提高標
    準條例第2 條前段（現已刪除）規定，就其原定數額提高為
    100 倍折算1 日，則本件被告行為時之易科罰金折算標準，
    應以銀元300 元折算1 日，經折算為新臺幣後，應以新臺幣
    900 元折算為1 日。惟95年7 月1 日修正公布施行之刑法第
    41條第1 項前段則規定：「犯最重本刑為五年以下有期徒刑
    以下之刑之罪，而受六個月以下有期徒刑或拘役之宣告者，
    得以新臺幣一千元、二千元或三千元折算一日，易科罰金。
    」比較修正前後之易科罰金折算標準，以95年7 月1 日修正
    公布施行前之規定，較有利於受刑人，自應依現行刑法第2
    條第1 項前段，適用修正前刑法第41條第1 項前段規定，定
    其易科罰金之折算標準，附此敘明。
三、又被告前未曾受有期徒刑以上刑之宣告，有臺灣高等法院被
    告前案紀錄表1 紙附卷可按，其一時失慮致罹刑典，已坦白
    認罪，且當庭表示十分後悔，並已向受侮辱之員警道歉，堪
    認被告已有悔悟，經此起訴審判，當知所警愓，信無再犯之
    虞，本院認所宣告之刑以暫不執行為適當，併諭知緩刑二年
    ，以啟自新。末查本件被告行為後，刑法第74條關於緩刑之
    規定業於95年7 月1 日修正公布施行，惟本件被告不論依修
    正前或修正後刑法第74條之規定，均得邀緩刑之寬典，是依
    現行刑法第2 條第1 項前段之規定，自應適用行為時之法律
    ，即舊刑法緩刑之規定，附此說明。
據上論斷，應依刑事訴訟法第299 條第1 項前段，現行刑法第2
條第1 項前段、第140 條第1 項、修正前刑法第41條第1 項第1
款、第74條第1 款，罰金罰鍰提高標準條例第1 條前段、修正前
罰金罰鍰提高標準條例第2 條，判決如主文。
本案經檢察官林俊儀到庭執行職務。
中    華    民    國    95    年    7     月    5     日
                  刑事第五庭    法  官  許映鈞
以上正本證明與原本無異。
如不服本判決，應於判決送達後10日內，向本院提出上訴狀（須
附繕本）。
                                書記官  呂苗澂
中    華    民    國    95    年    7     月    5     日
附錄本案論罪科刑法條全文：
中華民國刑法第140條
於公務員依法執行職務時，當場侮辱，或對於其依法執行之職務
公然侮辱者，處六月以下有期徒刑、拘役或一百元以下罰金。
對於公署公然侮辱者亦同。


司法院資訊處製作；財團法人民間司法改革基金會備份。
